臺灣新北地方法院民事裁定　　　　　110年度消債更字第387號
聲　請　人
即 債務 人　陳苡綸　


上列聲請人依消費者債務清理條例聲請更生事件，本院裁定如下
：
    主  文
債務人陳苡綸自中華民國110 年11月19日上午10時起開始更生程
序。
命司法事務官進行更生程序。
    理  由
一、按債務人不能清償債務或有不能清償之虞者，得依本條例所
    定更生程序，清理其債務；債務人無擔保或無優先權之債務
    總額未逾新臺幣（下同）1,200 萬元者，於法院裁定開始清
    算程序或宣告破產前，得向法院聲請更生；債務人對於金融
    機構負債務者，在聲請更生或清算前，應向最大債權金融機
    構請求協商債務清償方案，或向其住、居所地之法院或鄉、
    鎮、市、區調解委員會聲請債務清理之調解；協商或調解成
    立者，債務人不得聲請更生或清算，但因不可歸責於己之事
    由，致履行有困難者，不在此限，消費者債務清理條例（下
    稱消債條例）第3 條、第42條第1 項、第151 條第1 項、第
    151 條第7 項分別定有明文。次按本條例所稱消費者，指5
    年內未從事營業活動或從事小規模營業活動之自然人；前項
    小規模營業指營業額平均每月20萬元以下者，消債條例第2
    條第1 項、第2 項定有明文。又本條例第2 條第1 項所稱之
    營業活動，係指反覆從事銷售貨物、提供勞務或其他相類行
    為，以獲取代價之社會活動，債務人為公司或其他營利法人
    之負責人，無論是否受有薪資，均視為自己從事營業活動，
    其營業額依該公司或其他營利法人之營業額定之；本條例第
    2 條第1 項所定之5 年期間，自聲請更生或清算前1 日回溯
    5 年計算之；第2 項所定之營業額，以5 年內之營業總額除
    以實際營業月數計算之，消費者債務清理條例施行細則第3
    條、第4 條定有明文。末按法院開始更生程序之裁定，應載
    明其年、月、日、時，並即時發生效力；法院裁定開始更生
    或清算程序後，得命司法事務官進行更生或清算程序，必要
    時得選任律師、會計師或其他適當之自然人或法人一人為監
    督人或管理人，消債條例第45條第1 項、第16條第1 項亦有
    明文。
二、本件聲請意旨略以：聲請人為支應生活開銷，以債養債致積
    欠龐大債務。目前累積之債務總額為2,751,168 元，於消債
    條例施行後，曾依消債條例第151 條第1 項向本院聲請債務
    清理之調解，惟調解期日實際最大債權金融機構中國信託商
    業銀行股份有限公司（下稱中國信託銀行）未出席，因而調
    解不成立，爰於法院調解不成立時以言詞聲請開始更生程序
    等語。
三、經查：
㈠、聲請人於本件更生之聲請前曾向本院聲請前置調解，惟中國
    信託銀行於110 年8 月17日以債權人債權陳報狀稱，因債務
    人無法聯絡，其聲請調解主為走程序欲取調解不成立證明以
    利後續進程更生程序，判斷無調解成立之可能，故陳報不出
    席調解，並請求開立調解不成立證明，此有中國信託銀行債
    權人債權陳報狀、調解程序筆錄（見110 年度司消債調字第
    337 號卷〈下稱調解卷〉第63至64頁）在卷可證，則聲請人
    確有依照消債條例第151 條第1 項規定請求協商債務清償方
    案之事實，當堪認定。
㈡、本件聲請人於110 年4 月15日向本院聲請更生，揆諸上開規
    定，自應以110 年4 月15日前1 日回溯5 年之期間內（即10
    5 年4 月14日起至110 年4 月14日止），查核其有無從事營
    業活動或從事小規模營業活動。本件聲請人於聲請更生前任
    百俐髮型美容沙龍（統一編號：34914980）負責人，惟該公
    司於108 年間註銷，此有財政部北區國稅局新莊稽徵所110
    年9 月30日北區國稅新莊營字第1102455484號書函暨查定課
    徵銷售稅額證明（見本院卷第51至61頁）可證。是自聲請人
    擔任百俐髮型美容沙龍負責人起至108 年註銷止，該美容沙
    龍實際營業期間（共計39 個月）之營業額合計為2,064,400
    元（計算式：468,000 元＋624,000 元＋624,000 元＋348,
    400 元＝2,064,400 元），平均每月營業額為52,933元（計
    算式：2,064,400 元÷39月＝52,933元，元以下四捨五入）
    。是聲請人所為本件更生聲請，核符消債條例第2 條所定「
    5 年內未從事營業活動或從事小規模營業活動」要件，屬於
    消債條例所稱之消費者。
㈢、本件聲請人所提更生之聲請可否准許，須審究聲請人是否符
    合消債條例第3 條「債務人不能清償債務或有不能清償之虞
    者」之情事而定。
１、聲請人主張其有不能清償債務之情事，業據其提出財產及收
    入狀況說明書、債務人清冊、債權人清冊、財團法人金融聯
    合徵信中心查詢當事人綜合信用報告回覆書、全民健康保險
    保險費及滯納金欠費明細表、全國財產稅總歸戶財產查詢清
    單、107 至109 年度綜合所得稅各類所得資料清單、勞工被
    保險人投保資料表暨明細、現戶全戶戶籍謄本、收入切結書
    、郵政存簿儲金簿封面暨內頁、集保戶往來參加人明細資料
    表（含帳號）、保管帳戶客戶餘額表、客戶存券異動明細表
    、投資人於各專戶無資料明細表、投資人於清算交割銀行未
    開戶明細表、公示資料查詢服務、營業稅繳納證明（見調解
    卷第5 至21、26至30頁，本院卷第79至129 頁）等資料為證
    ，堪認屬實。
２、聲請人主張其每月必要生活支出為個人必要支出18,000元、
    未成年子女扶養費5,000 元等項，共計23,000元。另就支出
    未成年子女扶養費每月5,000 元部分，雖聲請人僅提出未成
    年子女之現戶部分戶籍謄本（見本院卷第71頁），惟經本院
    依職權調閱其108 至109 年度稅務電子閘門財產所得調件明
    細表、勞保局電子閘門網路資料查詢表（見本院卷第133 至
    141 頁）等件，可見該名未成年子女名下無不動產亦無固定
    薪資收入，尚難認足以維持基本日常支出，是聲請人主張每
    月給予5,000 元作為扶養費，尚屬合理而可採。是本院衡諸
    聲請人之家庭狀況、工作型態、目前社會經濟消費之常情，
    其主張負擔上開必要費用支出之事實並未逾一般人生活程度
    ，且參酌消債條例之立法目的，非但係使債務人得透過更生
    程序清償債務、重建其經濟生活，亦應保障債務人及其親屬
    於更生方案履行期間內得保有符合人性尊嚴之最低基本生活
    ，以及保留債務人於各項目中費用留用之彈性，以維持債務
    人及其親屬最基礎生活水準，是聲請人之上開主張尚屬合理
    而堪採信。
３、而聲請人現每月平均收入約為24,000元，扣除上開每月必要
    生活支出後餘額為1,000 元（計算式：24,000元－23,000元
    ＝1,000 元）。則本院審酌聲請人現況之財產、勞力及信用
    等清償能力，以聲請人每月收入於扣除合理之基本生活費用
    後，堪信已不能清償前開所負無擔保或無優先權債務2,751,
    168 元。從而，聲請人所為本件聲請，核符消債條例第3 條
    所定之要件。
四、綜上所述，本件聲請人為一般消費者，並且於5 年內從事小
    規模營業活動，其有無法清償債務之虞情事，且所負無擔保
    或無優先權之債務並未逾1,200 萬元，及未經法院裁定開始
    清算程序或宣告破產，又查無消債條例第6 條第3 項、第8
    條或第46條各款所定駁回更生聲請之事由存在，則聲請人聲
    請更生，洵屬有據，應予准許，爰裁定如主文。
五、聲請人於更生程序開始後，應另提出足以為債權人會議可決
    或經法院認為公允之更生方案以供採擇，俾免更生程序進行
    至依消債條例第61條規定應行清算之程度，附此敘明。
六、依消債條例第11條第1 項、第45條第1 項、第16條第1 項，
    裁定如主文。
中    華    民    國   110    年    11    月    19    日
              民事第六庭    法  官  饒金鳳
以上正本證明與原本無異。
本件裁定不得抗告。
本裁定已於民國110年11月19日上午10時公告。
中    華    民    國   110    年    11    月    19    日
                            書記官  賴麗莎